【裁判字號】    90,台上,4031
【裁判日期】    900629
【裁判案由】    盜匪
【裁判全文】
最高法院刑事判決              九十年度台上字第四○三一號
    上  訴  人  甲○○
右上訴人因盜匪案件，經台灣高等法院台南分院中華民國九十年
四月二十六日第二審更審判決（八十九年度上重更(九)字第四六一
號，起訴案號：台灣台南地方法院檢察署八十三年度偵字第一二
九八六、一三五六二號）後，依職權逕送審判，視為被告已提起
上訴，本院判決如左：
    主  文
上訴駁回。
    理  由
本件原判決認定：上訴人甲○○基於意圖為自己不法所有之概括
犯意，於附表一編號１至１０、所示之時間、地點，以各該編號
所示之犯罪方法，強劫各被害人所有財物，得手後花用費失，又
與張○○（已判處罪刑確定）共同基於意圖為自己不法所有之概
括犯意聯絡，於附表一編號、、至所示之時間、地點、
以各該編號所示之犯罪方法，共同強劫各該編號所示之被害人所
有財物，二人並以劫自附表一編號所示被害人葉○容、編號
所示被害人許○玲及編號所示被害人許○瑛之提款卡各一張、
編號所示被害人王○慧之提款卡二張，於逼問出密碼後，分別
於編號、、、所示之時間至自動提款機，依序詐領新台
幣（下同）九萬元、三萬元、五萬元、十萬五千元（十萬元及五
千元）；上訴人與張○○強劫所得之財物，除已發還被害人者外
，將典當現金及劫得現金朋分花用罄盡。上訴人另基於性侵害之
概括犯意，利用劫持被害人機會，先後於附表一編號６、，
所示之時間、地點強劫各該編號所示被害人鄭女、林女、宗女財
物時，並以各該編號所示方法，致使該三女不能抗拒而予強制性
交得逞；上訴人復與張○○、綽號「楊○○」共同基於意圖為自
己不法所有之概括犯意聯絡，於附表一編號所示之時間、地點
，以該編號所示之犯罪方法，共同強劫該編號所示之被害人所有
財物，得手後朋分花用費失等情；係以上開上訴人連續強劫附表
所示被害人等財物之事實，業據其坦承不諱，核與各該被害人等
於警訊時指訴被害情節相符，並有贓物領據、照片、當舖保管條
附卷及行動電話二支暨附表二所列之贓物扣案佐證，行動電話二
支分別係被害人鄭○明、張○雯二人被劫之物，亦經該二被害人
指認明確；為其所憑之證據及認定之理由，而以上訴人否認強制
性交附表編號６、、之被害人鄭女、林女、宗女，係事後翻
異警訊自白推卸刑責之詞，不足採取，已於原判決理由欄內詳予
說明及指駁。因認上訴人所為，係犯懲治盜匪條例第二條第一項
第八款強劫而強制性交罪、第五條第一項第一款之強劫財物罪、
刑法第三百三十九條之二第一項之由自動付款設備取他人之物罪
；其中所犯刑法第三百三十九條之二第一項部分，檢察官以刑法
第三百三十九條第一項之詐欺取財罪嫌起訴，起訴法條容有未洽
，應變更起訴法條；上訴人與張○○就附表一編號、、至
所示共同強劫財物部分與編號、、、所示共同詐領存
款部分，與共犯張○○、綽號「楊○○」就附表一編號所示共
同強劫財物部分，均有犯意聯絡及行為分擔，皆為共同正犯；上
訴人與張○○同時同地強劫附表一編號所示被害人林○亮、林
○卿，編號所示被害人黃○慧、楊○芬，編號所示被害人鄭
○明、譚○麗，編號所示被害人葉○容、張○梅，編號17.所示
被害人蕭○月、藝名「宣兒」，編號所示被害人許○玲、張○
雯，編號所示被害人宗女、綽號「林○瑤」，編號所示被害
人黃○貞、陳○貞，編號所示被害人王○慧、蔡○真，編號
所示被害人蘇○英、蔡○，編號所示被害人張○莉、林○玲，
編號所示被害人高○惠、藝名「小雨」，編號所示被害人傅
○姿、陳○渝，編號所示被害人林○玉、曾○鳳，編號所示
被害人何○滿、王○瑩等之財物；與張○○、綽號「楊○○」同
時同地強劫附表一編號所示被害人唐○蓮、熊○琍之財物，均
係一行為觸犯數罪名之想像競合犯，均應從一重之強劫財物罪處
斷；上訴人先後所犯多次強劫財物罪及多次強劫強制性交罪，所
犯基本構成要件（強劫財物）相同、時間緊接，顯係基於概括犯
意反覆為之，應依連續犯之規定，論以連續強劫強制性交一罪，
該罪法定刑為唯一死刑，不得加重其刑；上訴人先後所犯多次由
自動付款設備取他人之物罪，時間緊接，犯罪構成要件相同，顯
係基於概括犯意反覆為之，亦應依連續犯之規定，論以一罪；上
訴人所犯上開連續強劫強制性交及連續由自動付款設備取他人之
物二罪間，有方法目的之牽連犯關係，應依牽連犯之規定，從一
重之連續強劫強制性交罪處斷。公訴人雖未就附表一編號１、４
、５、６、１０、、、、、、、、、、、
、所示強劫財物部分起訴，惟此部分與已起訴強劫財物有罪部
分有連續犯之裁判上一罪關係，為起訴效力所及，自得併予審判
。因而撤銷第一審關於上訴人部分之判決，審酌上訴人年輕力強
，不思進取，竟以較高之費用誘使理容院等夜間上班女郎予以順
利帶出場後，以綑綁等暴力方法強劫他人財物，被害人高達三十
多人之多，其中又強制性交被害人三人，造成婦女身心極度創傷
，影響社會治安至鉅，原應處以極刑，以昭炯戒，然上訴人於各
次犯行尚查無對被害人身體健康施以暴行毆打致傷，甚且於臨走
前丟美工刀、打火機供被害人解綑安全離開，犯罪後除對強制性
交部分尚為爭執外，其餘各次強劫財物犯行，均坦白供認，事後
並已向被害人致歉，而取得不少被害人之諒解，有其提出被害人
王○瑩等人寄發之信函及陳○真報告書一份附卷可，顯見其良
心未泯，惡性尚未至無可原諒之程度，上訴人行為時年歲尚輕，
其以金錢誘使工作於舞廳等公共場所女子外出強制性交，對後果
之嚴重性思慮未週，因而觸犯唯一死刑之重罪，其犯罪情節即非
毫無憫恕之處，應依刑法第五十九條規定減輕其刑。因而引用懲
治盜匪條例第二條第一項第八款、第五條第一項第一款、第七條
第一項、第八條、刑法第三百三十九條之二第一項（漏引第一項
）、第二十八條、第二條第一項前段、第五十六條、第五十五條
、第五十九條（漏列刑法第五十九條）、第九十一條之一第一項
、第二項、第三十七條第一項（贅引第二項），復審酌上訴人尚
無前科紀錄及其犯罪動機、目的、手段、所生危害、犯罪後之態
度等一切情狀，量處無期徒刑，並依法宣告褫奪公權終身。盜匪
所得財物中如附表二之行動電話二支係於獲案時為警在共犯張○
○持有中查獲，業經警員陳○平到庭供明，而為被害人張○雲、
鄭○明所有，應諭知發還被害人張○雲、鄭○明，又未扣案之被
害人高○惠所有遭強劫之普通汽車（自小客車）駕駛執照及機器
腳踏車（機車）駕駛執照各一枚，應諭知發還被害人高○惠，又
本案上訴人於附表所示多次盜匪所得，除上列二支行動電話及被
害人高○惠之自小客車駕照及機車駕照各一枚外，各欄有註明已
發還被害人外，其餘各財物，已據上訴人供明均予以典當或變現
，並任其流當而不贖回，均不復存在，所得現金（含典當所得）
亦均已花費罄盡，案發後經警循線至銷贓之當舖起獲如附表三之
手錶、金飾等物各情，已據臺南市警察局八十四年一月二十一日
南市警刑肅字第○○○○○號，該局刑警隊八十四年九月十四日
南市警刑偵字第○○○號函述收典當舖均出於不知情而入當，並
據承辦警員陳○平到庭證述：扣案之手錶十六個、金飾八只均係
由當舖內查獲扣案者，上訴人係冒用他人名義典當，當舖是照一
般手續入當登記，尚未發現有不法收當情事云云，並有各當舖出
具之保管單，典當紀錄表等資料附於警卷可考，按典當業既受主
管官署管理並公開營業，其收受典押物，除明知為贓物而故為收
受情事外，應受法律之保護，業據司法院大法官會議釋字第二六
號解釋在案，本案扣案由各典當業起獲之上開手錶、金飾，既查
無收當業者有故為收贓之不法情事，自不得遽予發還被害人。又
上訴人潛意識中性需求仍強烈，多以壓抑方式處理，整體而言，
其再犯性侵害罪行之可能性仍存在，有行政院衛生署嘉南療養院
八十九年四月二十九日八九嘉南般字第○○○○○號函所附性侵
害加害人精神鑑定報告書一份附於原法院八十八年度上重更（八
）字第四八一號卷可稽，顯見上訴人有施以治療之必要，鑑於判
處無期徒刑亦有假釋出獄之可能，因而所犯有關強制性交部分之
罪，應於刑之執行前，令入相當處所，施以治療至治癒為止，但
不得逾三年。經核於法尚無違誤。本件上訴人經原審判決後，原
審依職權逕送審判，視為上訴人已提起上訴，上訴人未提出任何
上訴理由，應認上訴人之上訴為無理由，予以駁回。至原判決附
表二部分（即函請併辦部分），原判決已於理由欄四說明該部分
與本件論罪部分無裁判上一罪關係，無從為實體判決，應發還函
請併辦之檢察官另行偵辦，本院就此部分不予審酌。又原審法院
之法官林永茂與本院法官林永茂僅姓名雷同，並非同一人，併予
明。
據上論結，應依刑事訴訟法第三百九十六條第一項，判決如主文
。
中    華    民    國   九十   年    六    月  二十九  日
                              最高法院刑事第一庭
                                  審判長法官  施  文  仁
                                        法官  張  淳  淙
                                        法官  林  永  茂
                                        法官  蕭  仰  歸
                                        法官  賴  忠  星
      右正本證明與原本無異
                                              書  記  官
中    華    民    國   九十   年    七    月    四    日
                                                      Ｒ

司法院資訊處製作；財團法人民間司法改革基金會備份。
